臺灣高等法院高雄分院刑事判決　　　　100年度上易字第684號
上　訴　人
即　被　告　許月娥
上列上訴人因恐嚇等案件，不服臺灣高雄地方法院100 年度易字
第522 號中華民國100 年6 月3 日第一審判決（起訴案號：臺灣
高雄地方法院檢察署99年度偵字第27449 號），提起上訴，本院
判決如下：
    主  文
上訴駁回。
    理  由
一、按不服地方法院之第一審判決而上訴者，應向管轄第二審之
    高等法院為之。上訴書狀應敘述具體理由。上訴書狀未敘述
    上訴理由者，應於上訴期間屆滿後20日內補提理由書於原審
    法院，逾期未補提者，原審法院應定期間先命補正。第二審
    法院認為上訴書狀未敘述理由或上訴有第362 條前段之情形
    者，應以判決駁回之。但其情形可以補正而未經原審法院命
    其補正者，審判長應定期間先命補正。刑事訴訟法第361 條
    、第367 條，分別定有明文。所謂不服第一審判決之具體理
    由，必係依據卷內既有訴訟資料或提出新事證，指摘或表明
    第一審判決有何採證認事、用法或量刑等足以影響判決本旨
    之不當或違法，而構成應予撤銷之具體事由，始克當之（例
    如：依憑證據法則具體指出所採證據何以不具證據能力，或
    依憑卷證資料，明確指出所為證據證明力之判斷如何違背經
    驗、論理法則）；倘僅泛言原判決認定事實錯誤、違背法令
    、量刑失之過重或輕縱，而未依上揭意旨指出具體事由，或
    形式上雖已指出具體事由，然該事由縱使屬實，亦不足以認
    為原判決有何不當或違法者（例如：對不具有調查必要性之
    證據，法院未依聲請調查亦未說明理由，或援用證據不當，
    但除去該證據仍應為同一事實之認定），皆難謂係具體理由
    ，俾與第二審上訴制度旨在請求第二審法院撤銷、變更第一
    審不當或違法之判決，以實現個案救濟之立法目的相契合，
    並節制濫行上訴（最高法院97年度臺上字第892 號判決參照
    ）。是以上訴人之上訴書狀或補提之上訴理由書，雖有敘述
    上訴理由，惟並未具體敘述第一審判決有上述違法、不當情
    形，即與未敘述具體理由無異，其所為上訴，即不符合上訴
    之法定要件。
二、本件原判決認定「許月娥與魏坤成係隔壁鄰居關係，因魏坤
    成所經營飲料店客人停車等問題而與魏坤成發生糾紛，許月
    娥竟基於公然侮辱之犯意，分別於下列時間，在其位於高雄
    市○○區○○路481 號住家前騎樓之不特定人得共見共聞之
    場所，以下列言詞辱罵魏坤成，足以貶損魏坤成人格之評價
    ：(一)於民國99年5 月7 日14時14分許，以台語辱罵魏坤成『
    不要臉』；(二)於99年5 月17日19時55分許，以台語辱罵魏坤
    成『無人教養』；(三)於99年6 月7 日19時3 分許，以台語辱
    罵魏坤成『不成孩子』」等情，係依憑被告許月娥（下稱被
    告）坦承有於前揭(一)至(三)所示時、地說出「不要臉」、「無
    人教養」、「不成孩子」等語，並經原審當庭勘驗告訴人魏
    坤成所提出檔名「2010.05.07- 不要臉（14.14.40）」、「
    2010.5.17-沒教養（19.55.42-19.56.10 ）」、「2010.06.
    07- 不成孩子」之光碟屬實（見原審易字卷第15-22 頁之10
    0 年4 月27日勘驗筆錄），核與證人即告訴人魏坤成證述情
    節相符等證據資料，認被告犯刑法第309 條第1 項之公然侮
    辱（即事實欄一(一)、(二)、(三)計三罪）罪證明確；並就被告所
    辯：「是告訴人先用很難聽的言語刺激伊，伊才會說上開話
    語，伊並無辱罵告訴人之意思」等節不可採信之理由逐一指
    駁，而論以被告犯公然侮辱計三罪，各量處拘役20日，並定
    應執行拘役50日，如易科罰金，以新臺幣1,000 元折算1 日
    。另敘明被告其他被訴基於恐嚇犯意，分別於：99年5 月
    8 日（起訴書誤繕為5 月7 日15時40分許向魏坤成指稱「沒
    被刀砍過」及99年6 月7 日19時3 分52秒許向魏坤成指稱
    「將你殺一殺」等語，涉犯刑法第305 條之恐嚇罪嫌部分，
    該等言語祗是被告在叫罵過程中，一時激憤偶發脫口而出之
    發洩語詞，並無以將來惡害通知之意，難認其主觀上有恐嚇
    故意，告訴人並未因被告前揭言語而有心生畏怖，被告之行
    為與恐嚇危害安全罪之構成要件不符，而為被告此部分「不
    另為無罪之諭知」，已詳敘所憑之證據與認定之理由。所為
    論敘，經核並無違背經驗法則或論理法則，量刑亦屬允當。
三、被告上訴意旨以：「其心地善良，經常援助慈善事業，告訴
    人年紀雖輕，但刁鑽狡猾，為了停車而佔據其住家出入口，
    屢經抗議無效，本件係起因告訴人對其出言謾罵，其才口出
    『不要臉』、『無人教養』、『不成孩子』等語，主觀上並
    無侮辱告訴人意思，請求撤銷原判決，另為其無罪之諭知」
    云云。然按刑法第309 條第1 項公然侮辱罪之成立，以行為
    人之侮辱他人行為係「公然」為之為必要；所稱「公然」，
    係指使一般不特定之人得以共聞共見者而言（司法院院解字
    第1922號意旨參照），不問行為人為侮辱行為之當時，是否
    確有多數人在場共聞共見，僅該場合係處於「不特定人所得
    認識之狀態」，即足成立。本件被告辱罵告訴人之地點均在
    被告位於高雄市○○區○○路481 號住處前騎樓，而觀之前
    揭監視錄影光碟畫面，被告住家騎樓前方是馬路，案發當時
    除被告及告訴人在場外，尚有告訴人聘僱之飲料店員工、購
    買飲料客人及路人行經該處，衡以被告辱罵告訴人之地點係
    緊臨馬路之騎樓，當時又有多人聚集在現場，可見被告之侮
    辱行為，係處於不特定多數人所得共見共聞之狀態，已達公
    然程度甚明。再按侮辱，乃謾罵嘲弄或其他輕蔑他人人格之
    行為，且須出於侮辱故意，而具有妨害他人名譽之危險，始
    足當之；亦即行為人須出於主觀侮辱他人之犯意，以言語、
    文字或動作表示不屑輕蔑或攻擊其人格之意思，而足以對於
    個人在社會上所保持之人格及地位，在客觀上業已達到貶損
    其名譽及尊嚴評價之程度。被告前揭以「不要臉」、「無人
    教養」、「不成孩子」等粗俗言語辱罵告訴人，在社會通念
    及口語意義上，係對他人人格泛稱之貶損辱詞或對他人道德
    負面評價，足以令人感到難堪、不快，均屬污蔑他人人格之
    用語。原審綜合上情，認被告上揭行為已達公然侮辱之程度
    ，被告所辯，顯係卸責之詞，並就被告前揭所辯分別予以指
    駁及說明，所為論斷，俱有卷存證據資料可資覆按，並無採
    證或認定事實違背經驗法則或論理法則，或其他違背法令之
    情形。被告提起本件上訴，仍執其在原審所辯內容為重覆之
    陳述，並未依據卷內既有訴訟資料或提出新事證，指摘或表
    明第一審判決有何採證認事、用法或量刑等足以影響判決本
    旨之不當或違法，而構成應予撤銷之具體事由；依首揭說明
    ，被告之上訴意旨既未具體敘述第一審判決有何違法或不當
    情形，即與未敘述具體理由無異；本件被告之上訴顯不合法
    定程式，應予駁回，並不經言詞辯論為之。
據上論結，應依刑事訴訟法第367 條前段、第372 條，判決如主
文。
中    華    民    國   100    年    7     月    19    日
                  刑事第四庭    審判長法  官  蕭權閔
                                      法  官  吳進寶
                                      法  官  唐照明
以上正本證明與原本無異。
不得上訴。
中    華    民    國   100    年    7     月    19    日
                                      書記官  黃琳群